臺灣臺東地方法院刑事判決　　　　　　　　　　　　　　九十一年度訴字第九二號
　　公　訴　人　臺灣台東地方法院檢察署檢察官
　　被　　　告　甲○
　　選任辯護人　劉秀真
右列被告因違反公職人員選舉罷免法案件，經檢察官提起公訴（九十一年度偵字第一
一一四號），本院判決如左：
    主  文
甲○連續對於有投票權之人交付賄賂，而約其投票權為一定之行使，處有期徒刑肆月
，併科罰金新臺幣肆拾伍萬元，有期徒刑如易科罰金，以銀元參佰元即新臺幣玖佰元
折算壹日，罰金如易服勞役，以罰金總額與陸個月之日數比例折算。褫奪公權貳年。
扣案之新臺幣捌仟元沒收。
    事  實
一、甲○係中華民國九十一年台東縣台東市鐵花里里長候選人，為期能順利當選，明
    知丙○○、蘇片、陳全賢、陳劉識等里民均具有該次鐵花里里長選舉之投票權，
    竟基於賄選之概括犯意，連續於民國（下同）九十一年六月五日晚上九時許，在
    台東市○○路杰富停車場內，交付新台幣（下同）八千元予丙○○（另依職權為
    不起訴處分），除以其中二千元買丙○○本人一票，要求丙○○投票支持，約其
    投票權為一定之行使外，復與丙○○共同基於賄選之犯意聯絡，囑託丙○○將其
    餘前開賄選之金錢交予蘇片等人，並轉知蘇片等人於本次選舉投票時，投票於甲
    ○，進行賄選買票之行為，丙○○於收受前開八千元後，在未交付蘇片等人之前
    ，因深感不妥，遂向警方自首並提出檢舉，始知上情，並扣得前開選舉賄款八千
    元。
二、案經臺東縣警察局台東分局報請臺灣臺東地方法院檢察署檢察官偵查起訴。
     理  由
一、訊據被告甲○固不否認有於右揭時、地交付八千元予丙○○預備向蘇片等人賄選
    買票之事實，惟矢口否認有何交付賄款買丙○○本人一票之行為，辯稱：伊給丙
    ○○的八千元是一票要買一千元，是要買八個人的票，請丙○○交給陳全賢及陳
    全賢家裡的人，還有丙○○家裡的人，沒有包含要給丙○○，伊與丙○○是好朋
    友，伊都有介紹生意給他作，他有誠意要幫伊，所以他的票伊不用買云云。惟查
    ：
（一）右揭事實，業據證人丙○○於警訊時及本院審理時證述明確，並經證人乙○○
      、陳全賢指證屬實，復有被告交付丙○○之八千元扣案可資佐證。
（二）又被告與丙○○僅係朋友關係，證人丙○○雖曾到被告家中表達過支持之語，
      但並未提供過實際之幫助乙節，亦據證人丙○○到庭結證屬實，並為被告所自
      承，於本次選舉中證人丙○○既未提供何幫助予被告，則縱其曾表達過支持被
      告等語，並不表示其必定會投票予被告，被告既欲以金錢來鞏固其票源，豈有
      放任此種曾表達過支持之意者之票不買之理？加以被告既囑託證人丙○○幫其
      買票，則連同丙○○一票併予交付賄款，衡情亦屬當然，豈會坐令丙○○做白
      工而獨漏此票不買？
（三）參以被告確有告知證人丙○○錢要給丙○○之母親蘇片、陳全賢、陳劉識等情
      ，業據證人丙○○於警詢時及本院審理時證述無訛，被告既係交付八千元予證
      人丙○○，又清楚告知要其交付予陳全賢等人，則連同丙○○共四人，一人一
      票二千元，應屬無誤。被告雖辯稱：伊係一票買一千元，要買八票，是要買丙
      ○○親戚的票云云。然衡諸常情，賄選買票之人對於哪些票源係其欲以金錢固
      票，特別是小範圍的賄選，名單其必知之甚稔，況證人丙○○之親戚何其多，
      豈有將賄選之金錢交由他人任意決定賄選對象之理？必賄選之對象清楚明確，
      其方能為票數之估量。惟除前述蘇片等人外，被告並無告知此次尚要買其他何
      人之票，是足認證人丙○○所言應屬不虛。被告所辯，顯係卸責之詞，不足採
      信。本件事證明確，被告犯行應堪認定，應依法論科。
二、核被告向有投票權之丙○○交付賄賂，約定為投票權一定之行使之行為，係犯公
    職人員選舉罷免法第九十條之一第一項之投票行賄罪，其就囑託丙○○行賄蘇片
    等人，約定投票權為一定之行使之行為，係在預備投票行賄階段中，係犯同法第
    一項、第二項之預備投票行賄罪。被告與丙○○間，就預備投票行賄罪具有犯意
    聯絡及行為分擔，為共同正犯。被告先後多次犯行，時間緊接，犯罪構成要件亦
    復相同，顯係基於概括犯意反覆為之，為連續犯，應依刑法第五十六條之規定論
    以情節較重之投票行賄一罪，並加重其刑。又被告於偵查中自白犯罪，應依公職
    人員選舉罷免法第九十條之一第五項前段之規定，減輕其刑。本件被告之刑有加
    重及減輕，應先加後減之。爰審酌選舉乃民主政治之重要基石，投票係民主政治
    重要之表徵，賄選實為敗壞選風之主要根源，嚴重玷損選舉之公平性及廉潔性，
    對民主法治之基礎蝕害匪淺，所侵害之國家、社會法益甚鉅，尤其政府近年來大
    力宣導反賄選及查辦賄選之決心，乃被告竟為期順利當選，置若罔聞，以身試法
    。其一念之差下為上開犯行，惟因此破壞應以公正清廉行之之選舉文化，敗壞選
    風，惟被告犯後坦承部分犯行且已年邁等一切情狀，量處如主文所示之刑，並諭
    知易科罰金及易服勞役之折算標準。且依其犯罪之性質，認有褫奪公權之必要，
    爰並依公職人員選舉罷免法第九十八條第三項、刑法第三十七條第二項規定，宣
    告褫奪公權二年。扣案之八千元，係被告預備或用以交付之賄賂，應依公職人員
    選舉罷免法第九十條之一第三項規定併予宣告沒收。
據上論斷，應依刑事訴訟法第二百九十九條第一項前段，公職人員選舉罷免法第九十
條之一第一項、第三項、第五項、第九十八條第三項，刑法第十一條、第五十六條、
第四十一條第一項前段，第四十二條第三項、第三十七條第二項，罰金罰鍰提高標準
條例第二條，現行法規所定貨幣單位折算新台幣條例第二條，判決如主文。
本案經檢察官李進榮到庭執行職務。
中    華    民    國      九十一      年      九      月      十九      日
                                      臺灣臺東地方法院刑事庭
                                          審判長法  官  蔡勝雄
                                                法  官  黃呈熹
                                                法  官  蔡世芳
右正本證明與原本無異。
如不服本判決，應於判決送達後十日內向本院提出上訴狀。（須附繕本）
「切勿逕送上級法院」
                                                書記官  陳美鄉
中    華    民    國      九十一      年      九      月      二十      日
附記：
公職人員選舉罷免法第九十條之一第一項、第三項、第五項：
對於有投票權之人，行求期約或交付賄賂或其他不正利益，而約其不行使投票權或為
一定之行使者，處五年以下有期徒刑，得併科新台幣四十萬元以上四百萬元以下罰金
。
預備或用以行求期約或交付之賄賂，不問屬於犯人與否，沒收之。
犯第一項或第二項之罪，在偵查中自白者，減輕其刑；因而查獲候選人為共犯者，減
輕或免除其刑。
